臺灣高等法院交通事件裁定           100年度交抗字第1252號
抗  告  人  李怡慶
送達代收人  林榮生
上列抗告人因違反道路交通管理處罰條例事件，不服臺灣臺北地
方法院，中華民國100年9月28日所為裁定（100年度交聲字第199
7號），提起抗告，本院裁定如下：
    主  文
抗告駁回。
    理  由
一、原裁定意旨略以：本件抗告人確於100年6月1日6時30分許，
    駕駛9512-QQ租賃小客車，行駛至臺北市大安區○○○路○段
    107巷口時，在設有左轉彎專用車道之交岔路口，直行車佔
    用左轉彎專用車道而違反道路交通安全規則，並因此肇事致
    人受傷之違規行為，原處分機關就異議人「直行車佔用最內
    側轉彎專用車道」之違規行為，依道路交通管理處罰條例第
    48條第1項第7款之規定裁處罰鍰600元，並依同條例第63 條
    第1項第1款之規定記違規點數1點，另就異議人「違反道路
    交通安全規則肇事致人受傷」之違規行為，依同條例第61
    條第3項之規定，裁處異議人記違規點數3點，核無違誤。是
    本件聲明異議，指摘原處分不當，為無理由，應予駁回。
二、抗告人抗告意旨略以：
  (一)本件系爭路口雖已標示白色弧線左轉箭頭，但因右方車流量
    大，若貿然切換車道將造成兩車相撞之危險，再者，穿越該
    路口後，四條車道皆於路口標示直行箭頭，故抗告人逕依交
    通標誌指示行駛於內側車道繼續直行不可謂不合理。況「佔
    用」一詞，應係指讓人無法使用，抗告人開車時前後方均無
    待轉之車輛，於綠燈亮時直行亦無妨礙他人用路權。
  (二)原裁定理由認抗告人未遵守直行車不佔用轉彎專用車道之義
    務，亦未遵照標線指示於系爭路口左轉，而與相對人磨作中
    受傷之結果間，具有相當因果關係，然查抗告人若於該路口
    左轉，而摩托車亦違規左轉之情況下，勢必會直接撞上摩托
    車駕駛人，而發生嚴重後果，故本件發生完全係因摩托車違
    規左轉所致，與抗告人之駕駛行為並無因果關係。
  (三)系爭路口設置左轉專用道，已嚴重影響車流，考量車流及用
    路人習慣，該路段應為一般直行及左轉兼用車道始為合理，
    否則將致無數駕駛人違規而不自知，是提起抗告。
三、按汽車駕駛人在設有左、右轉彎專用車道之交岔路口，直行
    車佔用最內側或最外側或專用車道者，處新臺幣（下同）60
    0元以上1,800元以下罰鍰，並記違規點數1點，道路交通管
    理處罰條例第48條第1項第7款、第63條第1項第1款分別定有
    明文。又汽車駕駛人，駕駛汽車違反道路交通安全規則，因
    而肇事致人受傷者，記違規點數3點，道路交通管理處罰條
    例第61條第3項亦有明文。
四、本院查：
  (一)本件系爭路口前道路劃有白色弧形箭頭指示左轉彎，並使用
    雙白實線之禁止變換車道線，又於系爭路口前方約30公尺處
    之道路上方亦有掛設指示前方最內側車道為左轉彎專用車道
    ，其餘外側3車道則為直行車道之顯著交通標誌，顯見抗告
    人駕駛之內側車道確屬左轉彎專用車道，有證人許智偉即舉
    發本件違規事件之臺北市政府警察局交通大隊警員所提出之
    事故現場照片（原審卷第28至31頁）可資證明，是抗告人於
    行駛至系爭路口前方既可辨識指示前方最內側車道為左轉彎
    專用車道標誌，卻未提前改行直行車道，於系爭路口前亦可
    見前方道路劃有白色弧形箭頭指示左轉彎，卻未依循標誌指
    示方向左彎行駛，猶執意駕車行駛左轉專用道路而直行穿越
    路口，其未遵守交通規則甚明；而道路交通管理處罰條例第
    48條第1項第7款之「設有左、右轉彎專用車道之交岔路口，
    直行車佔用最內側或最外側或專用車道」即指此種非左轉車
    輛卻違規行駛於左轉專用道之行為，縱如抗告人所稱其車前
    後均無待轉車輛，惟其仍屬直行車佔用左轉專用車道之違規
    行為，是抗告人前揭所辯，委無可採。
  (二)抗告人於系爭時、地未依指示左轉行駛，因而與同向行駛第
    3車道至該路口且未依二段式左轉之由相對人磨作中駕駛車
    牌號碼QTF-169號之普通輕型機車發生碰撞，並致磨作中受
    有腰椎骨折之傷害，有台北市政府警察局交通大隊道路交通
    事故初步分析研判表及大安分局交通分隊道路交通事故補充
    資料表在卷可稽（原審卷第15至17頁），雖磨作中駕駛之普
    通輕型機車未依二段式左轉，亦涉有違規，惟此部份僅屬事
    故責任分配問題，與抗告人違反道路交通安全規則而肇事致
    人受傷之認定並無影響；而抗告人若能確實遵守「直行車不
    佔用轉彎專用車道」之義務，或於左轉專用車道依指示左轉
    而非直行，應不致發生本案交通事故，是抗告人違反道路交
    通安全規則第98條第2項之違規行為，自與發生交通事故致
    磨作中受傷之結果間，具有相當因果關係，抗告人辯稱其本
    件肇事完全係因摩托車違規左轉所致云云，即無足採。至系
    爭路段設置左轉專用道是否影響車流或與用路人習慣不同，
    應屬交通管理單位之權責範圍，核與就當事人是否違規之考
    量無涉，是抗告人以該路段設置左轉專用道不當為辯，亦無
    足取。
  (三)綜上，原裁定以抗告人於上揭時、地駕駛系爭車輛在設有左
    轉彎專用車道之交岔路口，直行車佔用左轉彎專用車道而違
    反道路交通安全規則，並因此肇事致人受傷之違規行為，原
    處分機關就抗告人「直行車佔用最內側轉彎專用車道」之違
    規行為，依道路交通管理處罰條例第48條第1項第7款之規定
    裁處罰鍰600元，並依同條例第63條第1項第1款之規定記違
    規點數1點，另就抗告人「違反道路交通安全規則肇事致人
    受傷」之違規行為，依同條例第61條第3項之規定，裁處記
    違規點數3點，因而駁回抗告人之異議，經核認事用法，並
    無不合。抗告人仍執陳詞，提起本件抗告指摘原裁定不當，
    為無理由，應予駁回。
三、據上論結，應依道路交通事件處理辦法第25條，刑事訴訟
    法第412條，裁定如主文。
中    華    民    國   100   年    10    月    25    日
              刑事第十二庭審判長法  官   蔡永昌
                                法  官   蘇隆惠
                                法  官   陳貽男
以上正本證明與原本無異。
不得再抗告。
                                書記官   丁淑蘭
中    華    民    國   100    年    10    月    25    日